【裁判字號】    98,交易,656
【裁判日期】    990128
【裁判案由】    過失傷害
【裁判全文】
臺灣板橋地方法院刑事判決             98年度交易字第656號
公  訴  人  臺灣板橋地方法院檢察署檢察官
被      告  甲○○
上列被告因過失傷害案件，經檢察官提起公訴（98年度偵字第22
500 號），本院判決如下：
    主  文
甲○○犯過失傷害致人重傷罪，處有期徒刑伍月，如易科罰金以
新臺幣壹仟元折算壹日。
    事  實
一、甲○○於民國97年12月10日上午7 時40分許，駕駛車號DJ-0
    207 號自用小客車，沿臺北縣新莊市○○路往五股方向行駛
    ，行經臺北縣新莊市○○路接近與中山路交岔路口前路段（
    為同向四車道路段）之內側車道時，因前方為左轉專用車道
    ，其欲直行遂向右切出擬變換至右側中內之直行車道（即自
    內側車道向右數來第二車道），本應注意汽車在同向二車道
    以上之道路，變換車道時，應讓直行車先行，並注意安全距
    離，而依當時之情況，並無不能注意之情事，竟疏未注意，
    即貿然向右切出變換至中內直行車道，適有同向由丙○○騎
    乘之車號NU6-653 號重型機車，在該中內直行車道自後直行
    駛來，閃煞不及，逕行擦撞及其自用小客車右前方之後視鏡
    及葉子板後，向右偏行人車倒地，再擦撞及同向由丁○○騎
    乘在中外直行車道（即自內側車道向右數來第三車道）行駛
    之車號HEJ-837 號重型機車，致丁○○亦人車倒地，使丙○○受有手腳、左腰多處擦挫傷等傷害（甲○○此部分所涉過
    失傷害犯行部分，未經告訴；另丙○○本件所涉過失傷害罪
    嫌部分，經檢察官偵查後，認罪嫌不足，已不起訴處分確定
    在案）而丁○○受有頸椎第四節脊髓損傷致四肢不完全性癱
    瘓、頸脊髓空洞症等嚴重減損四肢機能之重傷害。甲○○肇
    事後於犯罪未被有偵查權之機關或公務員發覺前，打電話報
    案，並於警據報前往現場處理時，在場及當場承認為肇事人
    而自首。
二、案經甲○○自首、丁○○訴由臺灣板橋地方法院檢察署檢察
    官偵查起訴。
    理  由
一、訊據被告甲○○固不否認有於上揭時地駕車與丙○○騎乘之
    機車擦撞後，丙○○之機車再與告訴人丁○○騎乘之機車發
    生擦撞之事實，惟矢口否認有過失致重傷害之犯行，辯稱：
    本件伊可能有未注意右後方遠處來車情形之部分過失，但本
    件肇事原因可能還需調查是否是丙○○騎乘機車超速閃避不
    及以致撞擊伊汽車右後視鏡後，失控再撞擊告訴人之機車，
    致告訴人人車倒地受傷；另依告訴人現在治療後回復傷勢之
    情形，是否仍屬重傷害，尚需向醫院查明云云。惟查：
    (一)上揭犯罪事實，業據告訴人丁○○於警詢中指訴綦詳（見
      98年度他字第3333號偵查卷34至36頁，上開告訴人於警詢
      之陳述，被告於本院審理時未爭執其證據能力，依刑事訴
      訟法第159 條之5 規定，得為證據），並經證人丙○○、
      乙○○等分別於警詢、偵查及審理時證述明確（見上開偵
      查卷20頁、31至33頁，上開證人丙○○於警詢、偵查中未
      具結之陳述，被告於本院審理時未爭執其證據能力，依刑
      事訴訟法第159 條之5 規定，均得為證據），並有警方肇
      事後至現場處理製作之道路交通事故調查報告表、現場圖
      、現場及肇事車輛車損痕跡等照片、道路交通事故初步分
      析研判表、道路交通事故肇事人自首情形記錄表、衛生署
      臺北醫院、國泰綜合醫院出具之告訴人因本件肇事受傷之
      診斷證明書、國泰綜合醫院98年12月3 日（98）管歷字第
      1819號函及其檢送之告訴人病歷資料、臺灣省臺北縣區車
      輛行車事故鑑定委員會98年7 月1 日北縣鑑字第980658號
      鑑定意見書等可資佐證。
    (二)被告雖辯稱上開意旨云云。惟查，丙○○於警詢、偵查及
      審理時均堅決否認其有過失，指陳本件肇事係因被告突然
      右轉切出變換車道，致其閃避不及而肇事等語明確，且丙○○所涉本件肇事有無過失責任部分，經送臺灣省臺北縣
      區車輛行車事故鑑定委員會鑑定結果，亦認丙○○騎乘機
      車於本件肇事無肇事因素，此有該委員會上開鑑定意見書
      在卷可稽，復經檢察官偵查後，亦認丙○○本件肇事所涉
      過失傷害行為，罪嫌不足，因而不起訴處分確定在案，亦
      有該不起訴處分書在卷可按，復查無具體證據可資證明丙○○於本件對告訴人之肇事，確有過失傷害行為，況縱認
      丙○○於本件肇事同犯有過失責任，亦不足據以卸免被告
      本件所犯過失傷害罪責。再告訴人丁○○因本件被告過失
      肇事致受有上揭傷害，亦有上開衛生署臺北醫院、國泰綜
      合醫院出具之診斷證明書、病歷資料在卷可徵，復經本院
      函詢國泰綜合醫院後，該院亦已覆稱告訴人「於97年12月
      11日因脊髓損傷至該院就醫住院及門診復健治療後，其目
      前存留四肢張力異常合併感覺功能障礙，依專業判斷其殘
      存神經學損傷恢復機會不大，為難治之傷害」意旨，此亦
      有該院98年12月3 日（98）管歷字第1819號函及其檢送之
      告訴人病歷資料在卷可稽，堪認本件告訴人所受之傷害，
      已符刑法第10條第4 項第4 款或第6 款之重傷害之情無訛
      。是依上所述，被告上開所辯，應均不足採為其有利之認
      定。
    (三)按汽車在同向二車道以上之道路，變換車道時，應讓直行
      車先行，並注意安全距離，道路交通安全規則第98條第1
      項第6 款定有明文，被告既考領有駕駛執照，當熟知上開
      規定，其於上揭時地駕駛車輛，應注意能注意而不注意上
      開規定，以致肇事，被告之行為自有過失，況本件經送臺
      灣省臺北縣區車輛行車事故鑑定委員會鑑定結果，亦認被
      告駕駛自用小客車，變換車道未讓直行車先行，為肇事原
      因，有該鑑定委員會上開鑑定意見書在卷可稽，益證被告
      確有過失。此外，告訴人因被告過失肇事致受有上揭重傷
      害，亦有上開國泰綜合醫院之診斷證明書、覆函及病歷資
      料附卷可稽，被告過失行為與告訴人之重傷害間復具有相
      當因果關係。
    綜上所述，本件事證已臻明確，被告犯行堪以認定，應予依
    法論科。
二、核被告甲○○因過失肇事致告訴人丁○○受有重傷害，所為
    係犯刑法第284 條第1 項後段之過失致重傷害罪。又被告肇
    事後於犯罪未被有偵查權之機關或公務員發覺前，打電話報
    案，並於警據報前往現場處理時，在場及當場承認為肇事人
    而自首，此有臺北縣政府警察局道路交通事故肇事人自首情
    形紀錄表在卷可稽，雖其否認對本件車禍事故發生有過失，
    惟其本件行為是否構成犯罪，尚須由法院審究認定，非僅憑
    其承認與否而予確定，其既已向警察機關報告車禍之事實，
    即顯有願接受裁判之意，仍應認其對本件犯罪已有自首（參
    見臺灣高等法院71年1 月1 日法律座談會研討意見），衡其
    肇事後處理情節，應依自首之規定減輕其刑。爰審酌被告本
    件過失之程度、對告訴人所生之危害、犯罪後之態度及尚未
    與告訴人達成民事賠償和解等一切情狀，量處如主文所示之
    刑，併諭知易科罰金之折算標準。
據上論斷，應依刑事訴訟法第299 條第1 項前段，刑法第284 條
第1 項後段、第62條前段、第41條第1 項前段，刑法施行法第1
條之1 第1 項、第2 項前段，判決如主文。
本案經檢察官李超偉到庭執行職務
中    華    民    國    99    年    1     月    28    日
                        交通法庭  法  官  彭  全  曄
以上正本證明與原本無異。
如不服本判決應於收受送達後十日內向本院提出上訴書狀，並應
敘述具體理由；其未敘述上訴理由者，應於上訴期間屆滿後二十
日內向本院補提理由書（均須按他造當事人之人數附繕本）「切
勿逕送上級法院」。
                                  書記官  謝  雪  紅
中    華    民    國    99    年    1     月    29    日
附錄本案論罪科刑法條全文：
刑法第284條
  因過失傷害人者，處六月以下有期徒刑、拘役或五百元以下罰
金，致重傷者，處一年以下有期徒刑、拘役或五百元以下罰金。
  從事業務之人，因業務上之過失傷害人者，處一年以下有期徒
刑、拘役或一千元以下罰金，致重傷者，處三年以下有期徒刑、
拘役或二千元以下罰金。

司法院資訊處製作；財團法人民間司法改革基金會備份。
